臺灣橋頭地方法院民事裁定
110年度消債更字第39號
聲  請  人  
即債務人    謝集祥  
0000000000000000

代  理  人  黃勇雄  法扶律師
上列當事人因消費者債務清理事件聲請更生，本院裁定如下：
    主  文
聲請人謝集祥自民國一百一十年七月二十九日下午四時起開始更
生程序。
命司法事務官進行本件更生程序。
    理  由
一、聲請意旨略以：聲請人即債務人謝集祥前向金融機構辦理消
    費借貸、信用卡契約等，致積欠無擔保債務計新臺幣（下同
    ）4,322,034元，因無法清償債務，乃於民國109年12月間向
    本院聲請前置調解，因無法負擔債權人所提還款方案而於同
    年12月28日調解不成立，因聲請人有不能清償債務或有不能
    清償之虞，復未經法院裁定開始清算程序或宣告破產，爰依
    法聲請准予裁定更生等語。
二、按「債務人不能清償債務或有不能清償之虞者，得依本條例
    所定更生或清算程序，清理其債務。」消費者債務清理條例
    （下稱消債條例）第3條定有明文。衡以消費者與金融機構
    間債之關係之發生，係依契約自由原則及相互間之信賴為基
    礎，此為社會經濟活動得以維繫及發展之重要支柱，債務人
    經濟窘迫，固不應任其自生自滅，債權人一方之利益，仍不
    能因之摒棄不顧。是債務人於協商程序中，自應本於個人實
    際財產及收支狀況，依最大誠信原則，商討解決方案。如終
    究不能成立協商，於聲請更生或清算時，法院審酌上開條文
    所謂「不能清償或有不能清償之虞」，自宜綜衡債務人全部
    收支、信用及財產狀況，評估是否因負擔債務，而不能維持
    最基本之生活條件；所陳報之各項花費，是否確屬必要性之
    支出；如曾有協商方案，其條件是否已無法兼顧個人生活之
    基本需求等情，為其判斷之準據。
三、經查：
  ㈠聲請人前向各金融機構辦理消費借貸、信用卡契約等，致現
    積欠無擔保債務至少4,322,034元，前即因無法清償債務，
    而於109年12月間向本院聲請前置調解，因無法負擔債權人
    所提還款方案而於109年12月28日調解不成立等情，有109年
    12月1日前置調解聲請狀所附債權人清冊、財團法人金融聯
    合徵信中心前置協商專用債權人清冊、信用報告、調解筆錄
    等件在卷可稽，堪信為真實。
  ㈡聲請人現任職於函館汽車旅館，依109年4月至110年3月薪資
    明細單所示，此期間薪資總額為431,542元，核每月平均薪
    資35,962元，而其名下僅富邦人壽保險解約金106,140元，1
    08、109年度申報所得分別為481,249元、481,241元，核109
    年度每月平均所得40,103元，現勞工保險投保薪資40,100元
    等情，有財產及收入狀況說明書、勞工保險被保險人投保資
    料表、綜合所得稅各類所得資料清單暨國稅局財產歸屬資料
    清單、服務證明書、110年5月7日補正狀所附薪資明細單、1
    10年4月7日富邦人壽保險股份有限公司陳報狀、本院稅務電
    子閘門財產所得調件明細表附卷可稽。則查無聲請人有其他
    收入來源，佐以聲請人提出薪資明細單為證，則以聲請人主
    張之收入來源，應全非虛罔，是以較高之所得清單所示每月
    平均所得40,103元作為核算其現在償債能力之基礎，應能反
    映真實收入狀況。
  ㈢至支出部分，聲請人主張須扶養2名未成年子女，每月必要生
    活費及扶養費共32,811元。按直系血親相互間，互負扶養之
    義務，民法第1114條第1 款定有明文。查聲請人與配偶育有
    2名未成年子女分別為94年、97年生，其等於108、109年度
    申報所得甚低，名下無財產等情，有戶籍謄本、綜合所得稅
    各類所得資料清單暨國稅局財產歸屬資料清單、本院稅務電
    子閘門財產所得調件明細表等附卷可證。扶養費用部分，依
    消債條例第64條之2第1、2項，並參照民法第1118、1119條
    規定，其負扶養義務之程度，亦應考量其目前身負債務之窘
    境，所負擔之扶養義務能力，自非比一般，在無其他更為詳
    實之資料可供佐證之情形下，故本院認定以110年度高雄市
    最低生活費標準之1.2倍16,009元為標準，則與配偶分擔2名
    子女扶養費後，聲請人每月應支出之子女扶養費應以16,009
    元為度（計算式：16,009×2÷2＝16,009元）。至聲請人個人
    日常生活必要費用部分，審酌聲請人負債之現況，基於社會
    經濟活動之互賴及誠信，該日常生活所需費用，自應節制開
    支，不得有超越一般人最低生活標準之享受，否則反失衡平
    ，本院依消債條例第64條之2第1項，參酌衛福部社會司所公
    告歷年最低生活費標準，110年度高雄市最低生活費標準13,
    341元之1.2倍為16,009元，則聲請人每月最低生活費除有特
    殊情形並有證據證明者外，自宜以此為度，始得認係必要支
    出。聲請人主張每月個人必要生活費及扶養費共32,811元，
    與上開標準核算之數額32,018元相近，應認可採。
  ㈣綜上所述，以聲請人現每月之收入40,103元為其償債能力基
    準，扣除其每月個人必要生活費及扶養費32,811元後僅餘7,
    292元，而聲請人目前負債總額為4,322,034元，扣除保險解
    約金106,140元後，債務餘額為4,215,894元，以上開餘額按
    月攤還結果，約48年期間始能清償完畢，堪認聲請人確有不
    能清償債務或有不能清償之虞之情事。從而，聲請人主張已
    不能清償債務，聲請本院准予更生，依所舉事證及本院調查
    結果，即無不合。
四、末按「法院開始更生程序之裁定，應載明其年、月、日、時
    ，並即時發生效力。」、「法院裁定開始更生或清算程序後
    ，得命司法事務官進行更生或清算程序，必要時得選任律師
    、會計師或其他適當之自然人或法人一人為監督人或管理人
    。」消費者債務清理條例第45條第1 項、第16條第1 項分別
    定有明文。本件聲請人其目前收入及財產狀況，不能履行債
    務，依聲請人其目前收入及財產狀況，未償之債務亦屬不能
    清償，有如上述。此外，復查無聲請人有消費者債務清理條
    例第46條各款所定駁回更生聲請等事由，從而，聲請人聲請
    更生，洵屬有據，應予准許，爰命司法事務官進行本件更生
    程序。
五、依消費者債務清理條例第11條第1 項、第45條第1 項、第16
    條第1 項，裁定如主文。
中　　華　　民　　國　　110 　年　　7 　　月　　29　　日
              　　        民事庭　法　官　李姝蒓
以上正本係照原本作成。
本裁定已於110年7月29日下午4時公告。
本裁定不得抗告。
中　　華　　民　　國　　110 　年　　7 　　月　　29　　日
  　                              書記官　郭南宏